【裁判字號】    95,花訴,8
【裁判日期】    950518
【裁判案由】    違反臺灣地區與大陸地區人民關係條例等
【裁判全文】
臺灣花蓮地方法院刑事判決               95年度花訴字第8號
聲  請  人  臺灣花蓮地方法院檢察署檢察官
被      告  甲○○
上列被告因違反臺灣地區與大陸地區人民關係條例等案件，經檢
察官聲請以簡易判決處刑（95年度偵字第174 號），本院認不宜
以簡易判決處刑，改依通常程序審理後，被告於準備程序中就被
訴事實為有罪之陳述，經本院合議庭裁定由受命法官獨任進行簡
式審判程序，本院判決如下：
下：
    主  文
甲○○共同違反不得使大陸地區人民非法進入臺灣地區之規定，
處有期徒刑拾月。緩刑貳年。
    事  實
一、甲○○於民國93年間某日，經「林志良」之成年男子，以新
    臺幣（下同）3 萬元之代價招攬其前往大陸地區，與大陸地
    區女子辦理「假結婚」，以上開非法方式使該大陸地區女子
    申請來臺自覓處所打工，甲○○因貪圖上開利益，而應允之
    ，乃與「林志良」共同基於行使明知為不實之事項而使公務
    員登載於職務上所掌公文書之概括犯意及使大陸地區人民非
    法進入臺灣地區之犯意聯絡，在「林志良」之安排下，於93
    年6 月前往大陸江西省九江市，隨即於同年6 月28日與大陸
    地區女子李金霞辦理假結婚登記，甲○○返台後，復於同年
    8 月3 日持中華人民共和國核發之結婚證明書等證明文件，
    赴花蓮縣花蓮市戶政事務所申辦結婚登記，使該戶政事務所
    不知情之承辦公務員將甲○○與李金霞結婚之不實事項，登
    載於其職務上所執掌之戶籍登記簿冊公文書，並據以核發戶
    籍謄本，均足生損害於戶政機關對於結婚戶籍登記管理之正
    確性。嗣甲○○乃於同年8 月3 日前往花蓮縣警察局花蓮分
    局中正派出所，向辦理對保之警員出示上開登載有前述結婚
    不實事項之戶籍謄本文件而行使之，憑以辦理對保手續，足
    生損害於該警察機關對於保證人與被保證人間身分關係審核
    之正確性。甲○○再於同年8 月3 日將上開登載有結婚不實
    事項之戶籍謄本及「大陸地區人民進入臺灣地區保證書」等
    文件交付委託不知情之旅行社業務員，向內政部警政署入出
    境管理局（下稱境管局）辦理大陸地區人民李金霞進入臺灣
    地區旅行證申請事宜，憑之申請李金霞以「探親」名義進入
    臺灣地區之旅行證，足生損害於境管局對於大陸地區人民進
    入臺灣地區旅行證審核管理之正確性；經境管局承辦人員審
    核後，仍未察而據以發予李金霞進入臺灣地區旅行證，李金
    霞乃持上開旅行證於同年10月10日搭機由桃園縣中正國際機
    場進入臺灣地區，嗣於94年12月6 日，甲○○主動至中正派
    出所自首上開假結婚之行為，循線查獲上情。
二、案經甲○○向花蓮縣警察局花蓮分局自首後經該分局報請臺
    灣花蓮地方法院檢察署偵查起訴。
    理  由
一、上開事實，業據被告甲○○於警詢、本院訊問時均坦承不諱
    ，並有甲○○與李金霞之大陸結婚公證書影本、大陸地區人
    民進入臺灣地區保證書影本、大陸地區人民進入臺灣地區旅
    行證申請書影本、財團法人海峽交流基金會證明影本、委託
    書、戶籍謄本影本各1 份、甲○○及李金霞入出境紀錄 2份
    、入出日期證明書1 紙等資料在卷可證，足認被告自白應與
    事實相符。本件事證明確，被告犯行堪以認定。
二、按臺灣地區與大陸地區人民關係條例第15條第1 款不得使大
    陸地區人民非法進入臺灣地區之規定，其「非法」之種類並
    無限制，應包括以辦理假結婚之方式，再由該大陸地區人民
    以探親名義為掩飾入境臺灣地區之情形，此有最高法院89年
    度臺上字第7289號、90年度臺上字第7854號判決可資參照。
    是被告藉假結婚之方式使李金霞非法進入臺灣地區，核被告
    該部分所為，係違反臺灣地區與大陸地區人民關係條例第15
    條第1 款規定，應依同條例第79條第1 項處斷。被告甲○○
    雖未具「使大陸地區人民非法進入臺灣地區」之身分，惟其
    與具有該身分之被告李金霞，共同實施使大陸地區人民非法
    進入臺灣地區之行為，依刑法第31條第1 項，仍為共同正犯
    。又被告甲○○持不實之結婚證明文件向戶政機關辦理結婚
    登記，使該管戶政機關公務員，憑以輸入電腦，登載上開虛
    偽不實之結婚、配偶資料，於職務上所掌管之戶籍登記資料
    之電子資訊檔案紀錄內為不實之結婚登記，復持因而取得之
    載有不實事項之戶籍謄本，向內政部警政署入出境管理局申
    辦李金霞來臺之許可而為行使，足以生損害於公眾對於戶政
    及警政等機關掌理戶政業務及入出境管制作業正確性之信賴
    ，核被告該部分所為，係犯刑法第216 條、第214 條之行使
    偽造文書罪；被告使公務員登載不實之低度行為，應為其行
    使之高度行為所吸收，不另論罪。被告、「林志良」及李金
    霞就前開行使偽造文書罪，有犯意之聯絡及行為之分擔，皆
    為共同正犯。被告所犯上開二罪間，有目的方法之牽連關係
    ，應依刑法第55條規定，從一較重之臺灣地區與大陸地區人
    民關係條例第79條第1 項處斷。又被告於94年12月6 日主動
    至中正派出所向員警自首其犯行，並表示願意接受裁判，此
    有偵查報告1 份可參（見警卷第1 頁），應依刑法第62條前
    段關於自首之規定減輕其刑，並依法先加後減之。爰審酌被
    告所為，損害入出境管制及戶籍登記之確實，對於臺灣地區
    之安全及社經秩序，非無潛在之威脅，應予非難，暨犯罪之
    動機、目的、手段等一切情狀，量處如主所示之刑，以示懲
    儆。又被告曾於81年、85年、、93年間各犯賭博、賭博、竊
    盜罪，經本院各判處罰金12000 元、1000元及拘役50日，各
    執行完畢，另犯於87年、93年間各違反毒品危害防制條例，
    各經送觀察戒勒及強制戒治完畢，其未曾受有期徒刑以上刑
    之宣告，有臺灣高等法院被告前案紀錄表乙份在卷可稽，其
    因一時失慮致罹刑典，犯後已坦承犯行，本院認經此教訓後
    ，當知警惕應無再犯之虞，因而認其所受刑之宣告以暫不執
    行為適當，爰均併予宣告緩刑二年，以啟自新。
四、依刑事訴訟法第452條、第273條之1第1項、第299條第1項前
    段，現行臺灣地區與大陸地區人民關係條例第79條第 1項、
    第15條第1款，刑法第11條前段、第31條第 1項、第216條、
    第214條、第55條、第41條第1項前段、第62條前段、第74條
    第1款，罰金罰鍰提高標準條例第1條前段、第 2條，判決如
    主文。
本案經檢察官乙○○到庭執行職務
中    華    民    國    95    年    5     月    18    日
                        臺灣花蓮地方法院刑事第二庭
                            法    官    李  豫  雙
上列正本證明與原本無異。
如對本判決不服，應於送達後10日內，向本院提出上訴狀。（應
抄附繕本）
                             書記官
中    華    民    國    95    年    5     月    19    日
附錄本判決論罪之法律條文：
臺灣地區與大陸地區人民關係條例第79條第1項：
違反第十五條第一款規定者，處五年以下有期徒刑、拘役或科或
併科新台幣五十萬元以下罰金。
臺灣地區與大陸地區人民關係條例第15條第1款：
下列行為不得為之：
一、使大陸地區人民非法進入臺灣地區。
中華民國刑法第216條：
行使第二百十條至第二百十五條之文書者，依偽造、變造文書或
登載不實事項或使登載不實事項之規定處斷。
中華民國刑法第214條：
明知為不實之事項，而使公務員登載於職務上所掌之公文書，足
以生損害於公眾或他人者，處三年以下有期徒刑、拘役或五百元
以下罰金。


司法院資訊處製作；財團法人民間司法改革基金會備份。
